---
title: "Trabajo Final R"
author: "Pamela Lara Campos"
output: 
  html_document:
    theme: yeti
    highlight: espresso
    fig_caption: false
    fig_width: 7
    fig_height: 6
    toc: true
    toc_depth: 6
    toc_float:
      collapsed: true
      smooth_scroll: false
---

```{r setup, include=FALSE}
knitr::opts_chunk$set(echo = TRUE)
library(plyr)
library(dplyr)
library(highcharter)
library(knitr)
library(reshape2)
library(kableExtra)
library(ggplot2) 
library(plotly)
```

## **Expresiones Regulares**

Las expresiones regulares son un patron que representa un grupo de caracteres y se emplea para compararlo con otro grupo de caracteres, se pueden utilizar para validar el ingreso de información de formularios o buscar caracteres.

### Guía básica de Expresiones Regulares

En esta guía econtramos términos comunes y explicados para utilizar expresiones regulares. Además, también menciona otra página donde se encuentran otro s

Link: [Guía básica de Expresiones Regulares](https://indexingdata.com/blog/analitica-web/guia-basica-expresiones-regulares/)

### Regex Cheat Sheet

Esta página nos la dió la profesora Luz en las clases de Python.

Link: [Regex Cheat Sheet: A Quick Guide to Regular Expressions in Python](https://www.dataquest.io/blog/regex-cheatsheet/)

## **Markdown**

Es un lenguaje que se utiliza para generar documentación de forma sencilla. Permite traspasar texto plano a HTML 

### Markdown & Pygments Lexers Cheat Sheet

Esta es una guía rápida para recordar markdown.

Se puede encontrar de forma fácil y con ejemplos cómo dar forma a un texto mostrar texto al realizar un documento.

Link: [Markdown & Pygments Lexers Cheat Sheet](https://joedicastro.com/pages/markdown.html)

### Que es Markdown

Esta página está creada por un chico blogger.

Existe el video tutorial y la página, los dos tienen el mismo contenido, la página tiene lo mismo que indica el video pero agrega otros contenidos como _"Editores M"_  y _"Multimarkdown"_.

Link: [Tutorial Markdown Video](https://www.youtube.com/watch?v=y6XdzBNC0_0)  
Link: [Tutorial Markdown](https://markdown.es/)

***

## **Matrícula Sistema Ed. Superior** 

Estos gráficos muestran matrículas de educación superior en Chile entre los años 2005 y 2019 para pregrado en el área "_Tecnología_".

Muestra de datos:

* País: *Chile*  
* Región: *Región Metropolitana*  
* Área Académica: *Tecnología* 
* Años : *2005 hasta 2019*

### Matrículas por Tipo de Institución
```{r include=FALSE}
matriculas <- read.table("recursos/detalle_mtr.csv", sep = ",", header = TRUE, encoding = "UTF-8")
names(matriculas) <- c("acreditacion","cruch","programa","anio","comuna_institucion","calculo",
                       "nombre_region_1","subclasificacion","matricula_total",
                       "matricula_primer_anio","area_conocimiento","tipo_titulo_1",
                       "tipo_titulo_2","horario","estado","gratuidad","nombre_comuna",
                       "nombre_institucion","nombre_region_2","matr_primer_anio_hombres",
                       "matr_primer_anio_mujeres","propiedad_admision","tamanio",
                       "tipo_ies","mtr_total_hombres","mtr_total_mujeres","tradicional",
                       "anio","tipo_institucion","comuna","nombre_region_3")
matriculas$cruch <- NULL
matriculas$programa <- NULL
matriculas$anio <- NULL
matriculas$calculo <- NULL
matriculas$nombre_region_1 <- NULL
matriculas$subclasificacion <- NULL
matriculas$tipo_titulo_2 <- NULL
matriculas$propiedad_admision <- NULL
matriculas$tamanio <- NULL
matriculas$tipo_ies <- NULL
matriculas$comuna <- NULL
matriculas$nombre_region_3 <- NULL
matriculas$matr_primer_anio_hombres <- NULL
matriculas$matr_primer_anio_mujeres <- NULL

names(matriculas) <- c("acreditacion","comuna_institucion","matricula_total","matr_primer_anio",
                       "area_conocimiento","tipo_titulo","horario","estado","gratuidad","comuna",
                       "institucion","region","mtr_total_hombres","mtr_total_mujeres","tradicional",
                       "anio","tipo_institucion")
matriculas$mtr_total_hombres[is.na(matriculas$mtr_total_hombres)] <- 0
matriculas$mtr_total_mujeres[is.na(matriculas$mtr_total_mujeres)] <- 0

mtr_x_inst <- ddply(matriculas, .(tipo_institucion, anio), summarize, total = sum(matricula_total))

```

```{r , include=FALSE}
sep.miles <- function(x){
              format(x,big.mark=".")
             }

mtr_x_inst_ancho <- dcast(mtr_x_inst, tipo_institucion ~ anio, fun.aggregate = sum, value.var = "total") 

names(mtr_x_inst_ancho)  <- c("Tipo Institución", "2005","2006","2007","2008",
                              "2009","2010","2011","2012","2013","2014","2015",
                              "2016","2017","2018","2019")
mtr_separado = sep.miles(mtr_x_inst_ancho)
```

```{r tabla1, echo=FALSE}
kable(mtr_separado, caption = "") %>%
  kable_styling(bootstrap_options = c("striped", "hover"), full_width = F, font_size = 12)
  
```

```{r, include=FALSE}
grafico1 <- hchart(mtr_x_inst, "scatter", 
                   hcaes(x = anio, y = total, group = tipo_institucion)) %>% 
                   hc_xAxis(categories = c(seq(2005,2019)),
                            title = list(text = "")) %>% 
                   hc_yAxis(title = list(text = ""),
                            labels = list(format = "{value:,.0f}"), max = 80000) %>% 
                   hc_add_theme(hc_theme_538())
```

```{r grafico1, echo=FALSE}
grafico1
```

* C.F.T : *Centro de Formación Técnica*  
* I.P. : *Instituto Profesional*  
* Univ. : *Universidad*

### Crecimiento de Matr. por Tipo de Institución  

En este gráfico se puede observar lo que ha variado el total de matriculas respecto al año anterior. Se ve que las matrículas para el tipo de institución Centro de Formación Técnica (C.F.T.) han decaído de forma considerable desde el año 2015, respecto al año 2010 donde alcanzó estar por sobre las instituciones de tipo Instituto Profesional (I.P.) y Universidades (Univ.).

```{r, include=FALSE}
mtr_var <- melt(mtr_x_inst_ancho)
names(mtr_var) <- c("tipo_inst", "anio", "total")
arrange(mtr_var, desc(tipo_inst,anio))

mtr_univ <- mtr_var[mtr_var$tipo_inst == 'Univ.',]
mtr_ip <- mtr_var[mtr_var$tipo_inst == 'I.P.',]
mtr_cft <- mtr_var[mtr_var$tipo_inst == 'C.F.T.',]

v <- function(x)
    {
      argu <- x$total
      x <- argu[1:15]
      y <- c(0,argu[1:14])
      
      argu <- ((x-y)*100)/y
      argu <- round(argu,1)
      argu[is.infinite(argu)] <- 0
      
      x$var <- argu
    }

mtr_univ$var <- v(mtr_univ)
mtr_ip$var <- v(mtr_ip)
mtr_cft$var <- v(mtr_cft)

mtr_var <- rbind(mtr_univ,mtr_ip,mtr_cft)

mtr_var <- dcast(mtr_var, tipo_inst ~ anio, value.var = "var") 

mtr_var <- mtr_var[,c(1,seq(3,16))]
mtr_var <- melt(mtr_var)
names(mtr_var) <- c("tipo_inst", "anio", "var")

grafico3 <- hchart(mtr_var, "areaspline", 
                   hcaes(x = anio, y = var, group = tipo_inst)) %>% 
                    hc_xAxis(categories = c(seq(2006,2019)),
                             title = list(text = "")) %>% 
                    hc_yAxis(title = list(text = ""),
                             tickInterval = 5,
                             labels = list(format = "{value}%"), max = 30) %>% 
                    hc_add_theme(hc_theme_flat())
```

```{r grafico3, echo=FALSE}
grafico3
```

### Matrículas por Sexo  

Se puede observar que las carreras que tienen que ver con el área de Tecnología, tienen mayor preferencia por el sexo masculino de forma considerable.

```{r ggplot, include=FALSE}
columnas <- c("mtr_total_hombres", "mtr_total_mujeres", "anio")
mtr_por_sexo <- matriculas[columnas]
head(mtr_por_sexo)

mtr_hom <- ddply(mtr_por_sexo, .(anio), summarize, total = sum(mtr_total_hombres))
mtr_hom$sexo <- "Hombres"

mtr_muj <- ddply(mtr_por_sexo, .(anio), summarize, total = sum(mtr_total_mujeres))
mtr_muj$sexo <- "Mujeres"

mtr_hom_muj <- rbind(mtr_hom, mtr_muj)

mtr_hom_muj <- dcast(mtr_hom_muj, sexo ~ anio, fun.aggregate = sum, value.var = "total") 
mtr_hom_muj <- melt(mtr_hom_muj)
names(mtr_hom_muj) <- c("Sexo", "Anio", "Total")

grafico2 <- ggplot(mtr_hom_muj, aes(x=Anio, y=Total, fill=Sexo)) +
            xlab("Años") + ylab("Total") +
            geom_bar(stat="identity", position=position_dodge()) +
            scale_fill_manual(values=c("#80FF91", "#E6DB91"))
grafico2 <- grafico2 + guides(fill=guide_legend(title=""))
```

```{r grafico2, echo=FALSE}
ggplotly(grafico2)
```


### Matrículas por Carrera  

Muestra de datos:

* País: *Chile*  
* Región: *Región Metropolitana*  
* Carreras:  
  + *Ingeniería Civil en Computación y/o Informática*  
  + *Ingeniería en Computación e Informática y similares*  
  + *Técnico en Análisis de Sistemas Informáticos*  
  + *Técnico en Computación e Informática*  
* Años : *2005 hasta 2019*  

En esta tabla se visualizan las 3 instituciones donde se matricularon más alumnos por carrera.

```{r, include=FALSE}

matriculas_carrera <- read.table("recursos/detalle_mtr_x_carreras.csv", sep = ",", header = TRUE, encoding = "UTF-8")

names(matriculas_carrera) <- c("cruch","programas","anio_eliminar","calculo_eliminar","region_eliminar1","mtr_total",
                               "mtr_primer_anio","area_conocimiento","carrera","tipo_titulo","tipo_titulo_eliminar",
                               "horario","comuna","institucion","region_eliminar2","mtr_primer_hombres","mtr_primer_mujeres",
                               "mtr_total_hombres","mtr_total_mujeres","anio","region")

matriculas_carrera$cruch <- NULL
matriculas_carrera$programas <- NULL
matriculas_carrera$anio_eliminar <- NULL
matriculas_carrera$calculo_eliminar <- NULL
matriculas_carrera$region_eliminar1 <- NULL
matriculas_carrera$tipo_titulo_eliminar <- NULL
matriculas_carrera$region_eliminar2 <- NULL

instituciones <- read.table("recursos/todo_institucionesRM.csv", sep = ",", header = TRUE, encoding = "UTF-8")
instituciones <- instituciones[,c(18,29)]
names(instituciones) <- c("institucion", "tipo_institucion")

matriculas_carrera$mtr_primer_hombres[is.na(matriculas_carrera$mtr_primer_hombres)] <- 0
matriculas_carrera$mtr_primer_mujeres[is.na(matriculas_carrera$mtr_primer_mujeres)] <- 0
matriculas_carrera$mtr_total_hombres[is.na(matriculas_carrera$mtr_total_hombres)]	<- 0
matriculas_carrera$mtr_total_mujeres[is.na(matriculas_carrera$mtr_total_mujeres)]	<- 0

instituciones <- distinct(instituciones, institucion, tipo_institucion)

matriculas_carrera <- merge (matriculas_carrera, instituciones, by = "institucion")

mujer <- ddply(matriculas_carrera, .(carrera), summarize, total_mujeres = sum(mtr_total_mujeres))
hombre <- ddply(matriculas_carrera, .(carrera), summarize, total_hombres = sum(mtr_total_hombres))

total <- merge (mujer, hombre, by = "carrera")
total$total <- total$total_mujeres + total$total_hombres

names(total) <- c("Carreras", "Total Mujeres", "Total Hombres", "Total Matriculados")
total_matr = sep.miles(total)
```

```{r tabla2, echo=FALSE, include=FALSE}
kable(total_matr, caption = "") %>%
  kable_styling(bootstrap_options = c("striped", "hover"), full_width = F, font_size = 12, position = "left")
```

```{r, include=FALSE}
mtr_total_inst <- ddply(matriculas_carrera, .(institucion,carrera,tipo_institucion), summarize, total = sum(mtr_total))

mtr_carr_1 <- mtr_total_inst %>%
              filter(carrera == "Ingeniería Civil en Computación y/o Informática") %>%
              arrange(desc(total)) %>%
              head(3)

mtr_carr_2 <- mtr_total_inst %>%
              filter(carrera == "Ingeniería en Computación e Informática y similares") %>%
              arrange(desc(total)) %>%
              head(3)

mtr_carr_3 <- mtr_total_inst %>%
              filter(carrera == "Técnico en Análisis de Sistemas Informáticos") %>%
              arrange(desc(total)) %>%
              head(3)

mtr_carr_4 <- mtr_total_inst %>%
              filter(carrera == "Técnico en Computación e Informática") %>%
              arrange(desc(total)) %>%
              head(3)

mtr_carreras <- rbind(mtr_carr_1,mtr_carr_2,mtr_carr_3,mtr_carr_4)

mtr_carreras

names(mtr_carreras) <- c("Institución", "Carrera", "Tipo Institución", "Total")

mtr_carreras <- sep.miles(mtr_carreras)

```

```{r tabla3, echo=FALSE}
kable(mtr_carreras[, c(1,4)], caption = "") %>% 
      kable_styling("striped", full_width = F) %>%
      group_rows("Carrera: Ingeniería Civil en Computación y/o Informática", 1, 3) %>%
      group_rows("Carrera: Ingeniería en Computación e Informática y similares", 4, 6) %>%
      group_rows("Carrera: Técnico en Análisis de Sistemas Informáticos", 7, 9) %>%
      group_rows("Carrera: Técnico en Computación e Informática", 10, 12)
```
***
> **Referecias:**  
<a href="http://bit.ly/2rl3S63" target="_blank">_Consejo Nacional de Educación_</a>  
<a href="http://bit.ly/2qxMFqa" target="_blank">_KableExtra Tutoria_</a>  
<a href="http://bit.ly/35wkyGx" target="_blank">_Higtcharter_</a>  

```{r, include=FALSE}
# esta parte de los link no lo hice con rmarkdown porque no encontré que se puedan abrir en una pestaña diferente, por eso lo puse en HTML
#_[Consejo Nacional de Educación](https://www.cned.cl/indices-educacion-superior)_  
#_[KableExtra Tutorial](https://rstudio-pubs-static.s3.amazonaws.com/444395_76727eaf9c774fa8bf932bed16500a00.html)_  
#_[Higtcharter](http://jkunst.com/highcharter/index.html)_
```






