---
title: "Trabajo Final R"
author: "Pamela Lara Campos"
output: 
  html_document:
    toc: true
    toc_depth: 5
    toc_float:
      collapsed: true
      smooth_scroll: false
---

```{r setup, include=FALSE}
knitr::opts_chunk$set(echo = TRUE)
library(plyr)
library(dplyr)
library(highcharter)
```

## Expresiones Regulares

### Página 1

Algo...

### Página 2

Algo....

## Recursos Sobre Markdown

### Página 1

Algo...

### Página 2

Algo....

## Matrícula Sistema Ed. Superior

Estos gráficos muestran estadísticas matrículas de educación superior en Chile entre los años 2005 y 2019 para pregrado, específicamente para el área académica "_Tecnología_".

### Matrículas por tipo de institución

```{r include=FALSE}
matriculas <- read.table("csv/detalle_mtr.csv", sep = ",", header = TRUE, encoding = "UTF-8")
names(matriculas) <- c("acreditacion","cruch","programa","anio","comuna_institucion","calculo","nombre_region_1","subclasificacion","matricula_total",
                       "matricula_primer_anio","area_conocimiento","tipo_titulo_1","tipo_titulo_2","horario","estado","gratuidad","nombre_comuna",
                       "nombre_institucion","nombre_region_2","matr_primer_anio_hombres","matr_primer_anio_mujeres","propiedad_admision","tamanio",
                       "tipo_ies","mtr_total_hombres","mtr_total_mujeres","tradicional","anio","tipo_institucion","comuna","nombre_region_3")
matriculas$cruch <- NULL
matriculas$programa <- NULL
matriculas$anio <- NULL
matriculas$calculo <- NULL
matriculas$nombre_region_1 <- NULL
matriculas$subclasificacion <- NULL
matriculas$tipo_titulo_2 <- NULL
matriculas$propiedad_admision <- NULL
matriculas$tamanio <- NULL
matriculas$tipo_ies <- NULL
matriculas$comuna <- NULL
matriculas$nombre_region_3 <- NULL
matriculas$matr_primer_anio_hombres <- NULL
matriculas$matr_primer_anio_mujeres <- NULL

names(matriculas) <- c("acreditacion","comuna_institucion","matricula_total","matr_primer_anio",
                       "area_conocimiento","tipo_titulo","horario","estado","gratuidad","comuna",
                       "institucion","region","mtr_total_hombres","mtr_total_mujeres","tradicional",
                       "anio","tipo_institucion")
matriculas$mtr_total_hombres[is.na(matriculas$mtr_total_hombres)] <- 0
matriculas$mtr_total_mujeres[is.na(matriculas$mtr_total_mujeres)] <- 0

mtr_x_inst <- ddply(matriculas, .(tipo_institucion, anio), summarize, total = sum(matricula_total))

```

```{r grafico1, include=FALSE}
grafico1 <- hchart(mtr_x_inst, "line", 
                    hcaes(x = anio, y = total, group = tipo_institucion)) %>% 
                    hc_title(text = "Matrículas por Tipo de Institución") %>% 
                    hc_xAxis(title = list(text = "Años")) %>% 
                    hc_yAxis(title = list(text = "Total Matriculados"),
                             labels = list(format = "{value:,.0f}"), max = 70000) %>% 
                    hc_add_theme(hc_theme_gridlight())
```

```{r}
grafico1
```




### Página 1

Algo...

### Página 2

Algo....

```{r cars}
summary(cars)
```

## Including Plots

You can also embed plots, for example:

```{r pressure, echo=FALSE}
plot(pressure)
```

Note that the `echo = FALSE` parameter was added to the code chunk to prevent printing of the R code that generated the plot.
